【裁判字號】    98,台上,5317
【裁判日期】    980917
【裁判案由】    贓物
【裁判全文】
最高法院刑事判決            九十八年度台上字第五三一七號
上  訴  人  台灣高等法院檢察署檢察官
被      告  甲○○
上列上訴人因被告贓物案件，不服台灣高等法院中華民國九十八
年七月七日第二審更審判決（九十八年度上更(一)字第三四號，起
訴案號：台灣板橋地方法院檢察署九十五年度偵字第二二六００
、二二六０一、二二六０二號），提起上訴，本院判決如下：
    主  文
上訴駁回。
    理  由
按刑事訴訟法第三百七十六條所列各罪之案件，經第二審判決者
，不得上訴於第三審法院。本件公訴意旨以：緣被告甲○○之女
友梁玉姍（業經判處罪刑確定，已改名為梁沛蓁）於民國九十二
年八月至九十四年十一月任職台北市南港區西門子股份有限公司
（下稱西門子公司）財務部會計並兼職工福利委員會會計期間，
利用職務之便，以盜蓋印章、提領現金或匯入其帳戶等方式，侵
占業務上持有之該公司款項共計新台幣（以下同）二千零六十二
萬餘元。被告明知前述款項係梁玉姍侵占所得，竟基於收受贓物
之概括犯意，自九十三年三月一日至九十四年十月二十六日，由
梁玉姍自其帳戶提領其中合計三百零九萬八千元贓款，以匯款或
無摺存款之方式存入被告之帳戶內，供被告提領花用等情，認被
告涉犯刑法第三百四十九條第一項收受贓物罪嫌。原審經審理結
果，維持第一審諭知被告無罪之判決，駁回檢察官在第二審之上
訴。觀諸第一、二審判決，係認定：(一)梁玉姍係為滿足被告花用
之需求，與被告基於犯意聯絡及行為分擔，而共同連續侵占西門
子公司上開款項，業依牽連犯，從一重論處梁玉姍共同連續犯刑
法第三百三十六條第二項業務侵占罪刑確定。被告與梁玉姍既屬
共同正犯，則所分得之款項，即係被告共犯侵占罪所得之物，自
不另成立贓物罪；檢察官起訴被告涉犯贓物罪嫌部分，應為無罪
之諭知。(二)檢察官起訴之事實，經法院審理之結果，認為無罪，
即與未經起訴之其他事實，不發生裁判上一罪關係，自無犯罪事
實一部與全部關係可言，未經起訴之其他事實無從依刑事訴訟法
第二百六十七條認屬起訴效力所及，依同法第二百六十八條規定
，法院不得併予裁判。被告被訴收受贓物部分，既為無罪之諭知
，則此部分即與未經起訴之侵占、偽造文書部分，無裁判上一罪
之關係，自不得就未經起訴之事實併予裁判。又檢察官起訴之犯
罪事實並未敘及被告共犯侵占、偽造文書部分，法院亦無從依刑
事訴訟法第三百條規定，變更檢察官所引應適用之法條。被告上
述未經起訴之犯罪事實，應由檢察官另行偵辦等情。就此以觀，
原判決並無違背法令之情形。檢察官上訴意旨以被告所為構成當
時洗錢防制法第九條第二項（即現行洗錢防制法第十一條第二項
）之罪，原審未就此審判，有已受請求事項未予判決之違法云云
。惟查檢察官所指之洗錢罪，依洗錢防制法第一條、第二條之規
定，以行為人有為逃避或妨礙所犯重大犯罪之追查或處罰之犯意
，並有為逃避或妨礙該重大犯罪之追查或處罰之行為，始克相當
；若僅係行為人對犯特定重大犯罪所得之財產或利益作直接使用
或消費之處分行為，自非該法所規範之洗錢行為。本件依檢察官
起訴書所載被告犯罪事實，僅指被告單純由梁玉姍直接將侵占所
得部分款項存入被告帳戶提領花用之處分贓物行為，並未提及被
告尚有上述洗錢之犯意與行為，同時涉犯洗錢防制法情事，原審
自不得就未經起訴之洗錢部分併予審判。被告被訴收受贓物罪，
核屬刑事訴訟法第三百七十六條第一款之案件，依首揭說明，既
經第二審判決，自不得上訴於第三審法院，檢察官猶提起上訴，
為法所不許，應予駁回。
據上論結，應依刑事訴訟法第三百九十五條前段，判決如主文。
中    華    民    國  九十八  年    九    月   十七   日
                      最高法院刑事第十庭
                          審判長法官  花  滿  堂
                                法官  黃  正  興
                                法官  陳  東  誥
                                法官  林  錦  芳
                                法官  洪  昌  宏
      本件正本證明與原本無異
                                      書  記  官
中    華    民    國  九十八  年    九    月  二十一  日
                                                      K


司法院資訊處製作；財團法人民間司法改革基金會備份。
